臺灣高等法院臺中分院刑事判決
111年度上易字第202號
上  訴  人  臺灣臺中地方檢察署檢察官
被      告  陳燕芝


            王隆源


共      同 
選任辯護人  蘇清水律師
            蘇國欽律師
上列上訴人因被告等侵占案件，不服臺灣臺中地方法院110年度
易字第1410號中華民國111年1月19日第一審判決（起訴案號：臺
灣臺中地方檢察署110年度偵字第12465號、第12467號），提起
上訴，本院判決如下：
    主  文
上訴駁回。
    理  由
一、證據能力之說明：有罪之判決書應於理由內記載認定犯罪事
    實所憑之證據及其認定之理由，刑事訴訟法第310條第1款分
    別定有明文。而犯罪事實之認定，係據以確定具體的刑罰權
    之基礎，自須經嚴格之證明，故其所憑之證據不僅應具有證
    據能力，且須經合法之調查程序，否則即不得作為有罪認定
    之依據。倘法院審理之結果，認為不能證明被告犯罪，而為
    無罪之諭知，即無刑事訴訟法第154條第2項所謂「應依證據
    認定」之犯罪事實之存在。因此，同法第308條前段規定，
    無罪之判決書只須記載主文及理由。而其理由之論敘，僅須
    與卷存證據資料相符，且與經驗法則、論理法則無違即可，
    所使用之證據亦不以具有證據能力者為限，即使不具證據能
    力之傳聞證據，亦非不得資為彈劾證據使用。故無罪之判決
    書，就傳聞證據是否例外具有證據能力，本無須於理由內論
    敘說明。是本案被告王隆源、陳燕芝（下稱被告二人）既為
    無罪之判決，自無庸就判決內所引各項證據是否均具證據能
    力逐一論述。
二、本案經本院審理結果，認第一審以被告二人犯罪不能證明為
    由，判決被告二人無罪，並無違誤，應予維持，爰依刑事訴
    訟法第373條引用第一審判決書（如附件）記載之理由。
三、檢察官上訴意旨略以：本案從證人林杏冠、劉碧娥於偵、審
    中所證，卷附提款單之臨櫃提領者，具有中文表達能力、有
    書寫能力、並於提問關懷時表達是要給付「妹妹」的開刀費
    用（倘若是告訴人阮氏和〈下稱告訴人〉本人自己要提領，衡
    情自當表達為自己開刀手術之用）；再者，根據告訴人所稱
    於民國107年底才抵臺打工，10個月之後即發生車禍，衡情
    豈有可能具有中文表達之能力，抑或書寫提款單，及向郵局
    關懷人員表示「開刀」、「借款」等之表達能力，足以證明
    系爭2張108年12月18日、12月25日辦理提款之人，當屬持有
    告訴人申辦之中華郵政股份有限公司豐原三民路郵局000000
    00000000號帳戶存摺（下稱上開郵局帳戶）、印鑑章及存摺
    密碼的被告陳燕芝無誤。再者，從告訴人所提出之社頭郵局
    新補辦之存摺，以及卷附109年2月3日之提款單，從補辦日
    期、提款單印鑑章顯與補辦前之印鑑章完全不符，足以佐證
    告訴人確係因無法取得上開郵局帳戶存摺、提款卡及印鑑章
    後，始另向彰化社頭郵局辦理掛失而重新請領，亦符合卷附
    臉書訊息對談紀錄所揭示之內容，亦足認告訴人於審判時之
    證述方與事實相符。至於告訴人曾授權被告方面可得提領現
    金額度，充其量僅限於匯往越南家屬之新臺幣（下同）10萬
    元，其餘提款應均不在告訴人所知悉遭提領之金額範圍；又
    被告二人自始從未與告訴人簽訂服務契約，竟妄稱本次車禍
    保險理賠服務的報酬為40萬元，且逕自於告訴人之帳戶內提
    領賠償金入己，已難認屬常規交易型態，況在未告知告訴人
    之情況下，擅自提領如此不合常情之高額報酬，亦未如實開
    立發票或收據，更難證被告二人所辯與常情相符。豈料，原
    審竟以告訴人隻身在臺語言不通、車禍傷及頭部等脆弱處境
    下所為之意思表示，逕作為認定被告二人擅自提領告訴人帳
    戶內賠償金之有利基礎，判決理由論述實與經驗法則相悖，
    且關於本案諸多領款細節，以及告訴人事後重新申辦郵局存
    摺更改印鑑章之事項，亦未於判決理由中詳加予以評價及交
    代，即率爾採信被告二人於審判中矯飾之詞，判決理由內容
    實難令人折服，原審遽為被告二人無罪之諭知，認事用法尚
    有未洽，爰依法提起上訴，請將原判決撤銷，更為適當合法
    之判決等語。
四、惟查：
(一)原判決依憑被告二人供述、告訴人、證人劉彥村、葉宏誼、
    金建寧、林宜德、林杏冠、劉碧娥之證述、臺中市政府警察
    局道路交通事故初步分析研判表、道路交通事故現場圖、現
    場照片、豐原醫院診斷證明書、被告王隆源名片照片、上開
    郵局帳戶存摺影本、臺灣臺中地方檢察署檢察官109年度偵
    字第2959號不起訴處分書影本、上開郵局帳戶基本資料、交
    易明細、臺中市豐原區調解委員會108年度中市豐調字第089
    3號調解書影本、告訴人於偵查中提出與被告陳燕芝通訊軟
    體LINE對話內容翻拍照片暨譯文、郵政存簿儲金提款單（10
    8年12月18日、25日）影本、郵政存簿儲金存款單（109年1
    月2日）影本、上開郵局帳戶掛失補副申請書影本、西元201
    9年12月30日匯款越南盾76,240,000盾之匯款單據照片等證
    據資料，詳加研判，認定被告二人並無檢察官所起訴之侵占
    ，及補充理由書所述之詐欺與行使偽造私文書犯行，並依調
    查證據所得之直接、間接證據為合理推論，相互勾稽，說明
    ：⑴告訴人係基於信任關係，將上開郵局帳戶存摺交給被告
    陳燕芝保管，並同意將上開郵局帳戶內之理賠保險金1,072,
    738元中之40萬元做為被告二人代為處理車禍理賠事宜之報
    酬，而由被告二人從上開郵局帳戶內領取403,738元，被告
    二人取走40萬元，其餘款項作為告訴人之零用金；⑵被告陳
    燕芝經告訴人同意，偕同告訴人一同前往豐原三民路郵局，
    領取上開郵局帳戶內47萬元，其中10萬元匯至越南予告訴人
    父親，告訴人自行留存4萬元，剩餘33萬元再存回上開郵局
    帳戶，因此無法證明被告二人有侵占前揭403,738元及47萬
    元，亦難認上開郵局帳戶於108年12月18日上午11時13分許
    現金提款403,738元；於108年12月25日下午1時45分許現金
    提款47萬元，係未經告訴人之同意或授權；⑶由告訴人要求
    被告陳燕芝使用上開郵局帳戶匯款11,000元予范氏緣，然被
    告陳燕芝係使用自己帳戶匯款予范氏緣，而非使用上開郵局
    帳戶匯款此節，即難以認定被告陳燕芝有保管上開郵局帳戶
    之印鑑章，暨檢察官所舉之其他證據或所指出之證明方法，
    皆不足為被告二人有罪之積極證明各等旨，詳為論述，記明
    所憑。凡此，均屬原審採證認事職權之合法行使所為之論斷
    說明，且係合乎推理之邏輯規則，尚非主觀之推測，核與經
    驗法則及論理法則無違，且無理由不備之違法情事，並無上
    訴意旨所指原審認事用法違背經驗法則之違法可言。
(二)檢察官上訴意旨，整理歸納上開間接事實推論被告二人應涉
    本案被訴犯行等，固非全然無見，惟仍未提出適合於證明犯
    罪事實之積極證據，上訴意旨所稱各節，仍無法完全推翻原
    判決之立論基礎；本件檢察官之上訴，並無理由，應予駁回
    。
五、按被告經合法傳喚，無正當之理由不到庭者，得不待其陳述
    ，逕行判決，刑事訴訟法第371條定有明文。經查，被告王
    隆源於本院111年5月3日上午9時30分審理期日並未到庭，據
    辯護人當庭表示因被告王隆源必須照顧由於疫情被匡列之孩
    子而未到庭，然辯護人所述此節並未提出任何證明資料，且
    上開審判期日之傳票，業經本院於111年4月1日送達被告王
    隆源親自收受，有本院送達證書可稽（見本院卷第87頁），
    則被告王隆源對本院於111年5月3日之審判期日，應無不知
    之理，復有臺灣高等法院前案案件異動查證作業、臺灣高等
    法院被告前案紀錄表各1份在卷可佐。是以，衡諸上開規定
    ，被告王隆源既經本院合法傳喚，無正當理由不到庭，依刑
    事訴訟法第371條規定，爰不待其陳述，逕行一造辯論而為
    判決。
據上論斷，應依刑事訴訟法第373條、368條、第371條，判決如
主文。　　
本案經檢察官黃芝瑋提起公訴，檢察官張凱傑提起上訴，檢察官
陳幸敏到庭執行職務。
中　　華　　民　　國　　111 　年　　5 　　月　　31　　日
            刑事第六庭　  審判長法　官　張  靜  琪
                                法　官　鍾  貴  堯
                                法　官　劉  柏  駿
以上正本證明與原本無異。
不得上訴。
                                書記官  林  巧  玲
　　　　　　　　　　　　　　　　
中　　華　　民　　國　　111 　年　　5 　　月　　31　　日